【裁判字號】    97,上易,383
【裁判日期】    970508
【裁判案由】    竊盜
【裁判全文】
臺灣高等法院臺中分院刑事判決         97年度上易字第383號
上  訴  人  臺灣彰化地方法院檢察署檢察官
上  訴  人
即  被  告  己○○
上列上訴人因被告竊盜案件，不服臺灣彰化地方法院96年度易字
第1856號，中華民國96年12月31日第一審判決（起訴案號：臺灣
彰化地方法院檢察署96年度偵字第10784號），提起上訴，本院
判決如下：
    主  文
原判決關於如附表所示編號1及定應執行部分撤銷。
己○○所犯如附表編號1所示之罪，處有期徒刑月。
其他上訴駁回。
撤銷改判部分所處有期徒刑月，與上訴駁回之三罪所各處有期
徒刑月，應執行有期徒刑壹年壹月，緩刑肆年，於緩刑期間付
保護管束。
    犯罪事實
一、己○○4次各別基於意圖為自己不法所有之犯意，分別於下
    列時、地為竊盜犯行：
  (一)於民國96年11月19日晚上10時許，途經彰化縣彰化市○○路
    ○段12號前，因欠缺代步工具，適見乙○○○保管使用之車
    牌號碼NOU-821號重型機車1臺（登記車主為柯宗明）停放於
    該處且機車鑰匙插於電門上未拔下，徒手竊取柯凌紅英保管
    使用之上開機車得手後，並發動電門騎乘前揭機車離去。
  (二)於96年11月20日凌晨零時許，騎乘前揭竊得之機車，途經彰
    化縣彰化市○○街16巷8之1號前，因欲逃避警方追緝，適見
    甲○○所有車牌號碼KWR-872號重型機車、戊○○（起
    訴書誤載為葉麗玉）所有車牌號碼EXZ-533號重型機車均停
    放在該處附近，而下車持乙○○○所有置於機車置物箱內且
    客觀上具危險性而足為兇器之活動扳手1支，先、後竊取甲○○所有車牌號碼KWR-872號重型機車之車牌1面、戊○○所
    有車牌號碼EXZ-533號重型機車之車牌1面得手後，將上揭(一)
    所示竊得車牌號碼NOU-821機車車牌卸下置於腳踏板，而改
    懸KWR-872號車牌使用，另將EXZ-533號之車牌丟棄於彰化縣
    彰化市○○街之某排水溝中，嗣因改懸之KWR-872號車牌無
    法鎖緊於上開竊得機車之後擋泥板，在騎乘途中掉落，己○○繼續騎乘上揭竊得之機車返回住宿處，又將NOU-821號車
    牌丟棄於住宿處外排水溝中。
  (三)於96年11月20日凌晨1時15分，騎乘前揭(一)所示竊得已無懸
    掛車牌之機車，途經彰化縣彰化市○○路○段383號前，因欲
    逃避警方追緝，適見廖松民所有車牌號碼L5H-688號重型機
    車停放在該處，乃持乙○○○所有置於機車內且客觀上具危
    險性而足為兇器之活動扳手1支，著手竊取廖松民所有車牌
    號碼L5H-688號重型機車之車牌1面，尚未得手之際，嗣經巡
    邏員警發現其所騎上開機車未懸掛車牌，懷疑為贓車，加以
    盤問而查獲。另己○○於上揭(二)所示之竊盜犯罪未被發覺前
    ，主動向有偵查犯罪權限之員警自首該部分之竊盜犯行，而
    接受裁判。
二、案經彰化縣警察局彰化分局報請臺灣彰化地方法院檢察署檢
    察官偵查起訴。
    理  由
一、訊據上訴人即被告己○○對其於上揭犯罪事實均坦承不諱，
    核與證人即被害人乙○○○、戊○○、甲○○，及被害人廖
    松民之妻丙○○分別於警詢中之陳述相符，且有贓物認領保
    管單4紙、車籍查詢基本資料4紙、現場照片共計12張附卷可
    資佐證，足認被告上開自白，確與事實相符，本案事證明確
    ，被告上揭犯行，均堪認定。
二、按刑法第321條第1項第3款之攜帶兇器竊盜罪，係以行為人
    攜帶兇器竊盜為其加重條件，此所謂兇器，其種類並無限制
    ，凡客觀上足對人之生命、身體、安全構成威脅，具有危險
    性之兇器均屬之，且祇須行竊時攜帶此種具有危險性之兇器
    為已足，並不以攜帶之初有行兇之意圖為必要。螺絲起子為
    足以殺傷人生命、身體之器械，顯為具有危險性之兇器（最
    高法院79年臺上字第5253號判例要旨參照）。經查本件被告
    持被害人乙○○○所有置於機車置物箱內之未扣案活動扳手
    1支，供犯上揭犯罪事實欄一(二)(三)所示之竊盜犯行所用，該
    扳手長度約28公分，為金屬製品等情，業經被告於原審審理
    中陳述明確，且有活動扳手照片1紙（參見警卷第35頁）附
    卷可參，是被告持未扣案之活動扳手1支，質地堅硬，無論
    被告主觀上是否旨在行兇抑僅便利行竊，然在客觀上顯具有
    足以使人之身體、生命產生危險，自屬兇器之一種。又按刑
    法上竊盜罪既遂未遂區分之標準，係採權力支配說，即行為
    人將竊盜之客體，移入一己實力支配之下者為既遂，若著手
    於竊盜，而尚未脫離他人之持有，或未移入一己實力支配之
    下者，則為未遂（最高法院84年度臺上字第2256號判決要旨
    參照）。被告就犯罪事實欄一(一)(二)部分，已將竊盜之客體移
    入一己實力支配之下，已如前述，均應屬竊盜既遂。至犯罪
    事實欄一(三)部分，因被告正著手拆卸車牌，尚未得手之際即
    為警查獲等情，已如前述，揆諸前揭說明，此部分之行為僅
    屬著手於竊盜行為之實施，尚未將竊盜之客體移入一己實力
    支配之下，應屬竊盜未遂。
三、核被告所為，就犯罪事實欄一(一)部分所為竊盜行為，係犯刑
    法第320條第1項之普通竊盜既遂罪；至犯罪事實欄一(二)、
    部分所為竊盜行為，均係犯刑法第321條第1項第3款之攜
    帶兇器加重竊盜既遂罪；另犯罪事實欄一(三)部分所為竊盜行
    為，係犯刑法第321條第2項、第1項第3款之攜帶兇器加重竊
    盜未遂罪。被告所犯上開4罪，犯意各別，行為互異，應分
    論併罰。其已著手於犯罪事實欄一(三)部分所示之加重竊盜犯
    行實施，惟因尚未竊得財物即為警方發現而遭查獲，為未遂
    犯，依刑法第25條第2項之規定減輕其刑。再被告於有偵查
    犯罪權限之公務員尚未發覺其於犯罪事實欄一(二)所示之竊盜
    犯行前，主動向該管公務員之警方自首其於犯罪事實欄一(二)
    所示之竊盜犯行而接受裁判等情，此有被告警詢筆錄在卷可
    參，應依刑法第62條前段規定減輕其刑。原審法院就犯罪事
    實欄一(一)部分（即附表編號1部分），因認被告罪證明確，
    而予論科，固屬有據。然查被告就此部分犯行，係因員警發
    現其正在拆卸犯罪事實欄一(三)之車牌，且所騎機車並未懸掛
    車牌，客觀上足以合理懷疑所騎為贓車，而加以盤問調查，
    被告始坦承該機車為其所竊取，故此部分犯行並非員警未發
    現「前」，被告主動供出，自與自首之要件不符，原審法院
    就此部分犯行，依自首規定減輕其刑，即有違誤，檢察官上
    訴意旨執此指摘原判決此部分不當，即有理由；被告上訴意
    旨認原審法院量刑過重，執以指摘原判決不當，雖無理由，
    仍應由本院將原判決關於此部分及定應執行部分均撤銷改判
    。爰審酌被告年輕力壯，竟貪圖私慾，不思以合法正當途徑
    賺取所得，任意竊取他人機車代步，絲毫不尊重他人私有財
    產權，姑念其犯後已坦承犯行，頗表悔意，態度尚稱良好等
    一切情狀，量處如主文第2項所示刑示懲。至原審法院就犯
    罪事實欄一(二)、(三)部分（即附表編號2至4），因認被告罪證
    明確，適用刑法第321條第1項第3款、第2項、第25條第2項
    、第62條前段、刑法施行法第1條之1規定，審酌被告正值青
    年，貪圖私慾決，不思以合法正當途徑賺取所得，竟持客觀
    上足供為兇器使用之活動扳手，行竊他人財物，及所得財物
    價值，理應從重量刑，然念其犯後坦承犯行等一切情狀，各
    量處如附表編號2至4所示之刑，核其認事用法並無違誤，量
    刑亦屬妥適，應予維持。被告上訴意旨就此任意指摘原判決
    量刑過重，並無理由應予駁回。至上開撤銷改判部分所處之
    刑，暨上訴駁回部分所處之刑，應依法定其應執行之刑。末
    查被告前未曾因故意犯罪受有期徒刑以上刑之宣告，此有臺
    灣高等法院被告前案紀錄表1份在卷可稽，本院審酌其現為
    建國科技大學學生，且犯罪所造成之損害，尚非重大，又經
    部分被害人乙○○○、戊○○於原審審理中當庭表示願意原
    諒被告犯行等情，其經此次教訓，當知警惕守法，應無再犯
    之虞，對其所宣告之刑，以暫不執行為適當，爰依刑法第74
    條第1項第1款之規定，併予宣告緩刑4年，以啟自新，另審
    酌被告之犯罪情節，並依刑法第93條第1項諭知於緩刑期間
    付保護管束。
據上論斷，應依刑事訴訟法第368條、第369條第1項前段、第364
條、第299條第1項前段，刑法第320條第1項、第51條第5款、第7
4條第1項第1款、第93條第1項，刑法施行法第1條之1，判決如主
文。
本案經檢察官丁○○到庭執行職務。
中    華    民    國    97    年    5     月    8     日
            刑事第六庭  審判長法  官  李  文  雄
                              法  官  張  恩  賜
                              法  官  邱  顯  祥
上列正本證明與原本無異。
不得上訴。
                              書記官  陳  桂  芬
中    華    民    國    97    年    5    月     8   日
【附錄本案判決論罪科刑法條全文】：
中華民國刑法第320條
意 圖為自己或第三人不法之所有，而竊取他人之動產者，為竊
 盜罪，處5 年以下有期徒刑、拘役或5 百元以下罰金。
意圖為自己或第三人不法之利益，而竊佔他人之不動產者，依前
項之規定處斷。
前二項之未遂犯罰之。
中華民國刑法第321條：
犯竊盜罪而有左列情形之一者，處6月以上5年以下有期徒刑：
一、於夜間侵入住宅或有人居住之建築物、船艦或隱匿其內而犯
    之者。
二、毀越門扇、牆垣或其他安全設備而犯之者。
三、攜帶兇器而犯之者。
四、結夥3人以上而犯之者。
五、乘火災、水災或其他災害之際而犯之者。
六、在車站或埠頭而犯之者。
前項之未遂犯罰之。
【附表】：
┌──┬──────────────┬─────────────────┐
│編號│   犯罪事實、時間及地點     │          主    文    欄          │
├──┼──────────────┼─────────────────┤
│1   │   犯罪事實欄一(一)所示部分   │己○○竊盜，處有期徒刑月。      │
├──┼──────────────┼─────────────────┤
│2   │   犯罪事實欄一(二)所示部分 │己○○攜帶兇器竊盜，處有期徒刑肆月│
│    │                            │。                                │
├──┼──────────────┼─────────────────┤
│3   │   犯罪事實欄一(二)所示部分 │己○○攜帶兇器竊盜，處有期徒刑肆月│
│    │                            │。                                │
├──┼──────────────┼─────────────────┤
│4   │   犯罪事實欄一(三)所示部分   │己○○攜帶兇器竊盜，未遂，處有期徒│
│    │                            │刑肆月。                          │
└──┴──────────────┴─────────────────┘


司法院資訊處製作；財團法人民間司法改革基金會備份。
